【裁判字號】    98,上訴,3020
【裁判日期】    980730
【裁判案由】    毒品危害防制條例
【裁判全文】
臺灣高等法院刑事判決                98年度上訴字第3020號
上  訴  人
即  被  告  甲○○
                    另案現於臺灣桃園女子監獄執行中
上列上訴人因毒品危害防制條例案件，不服臺灣板橋地方法院98
年度訴字第1710號，中華民國98年5 月27日第一審判決（起訴案
號：臺灣板橋地方法院檢察署98年度毒偵字第2263號），提起上
訴，本院判決如下：
    主  文
上訴駁回。
    理  由
一、按刑事訴訟法第350條、第361條、第362條、第367條規定，
    不服地方法院之第一審判決而上訴者，須提出上訴書狀，並
    應敘述具體理由，為上訴必備之程式；其所提出之書狀未敘
    述上訴理由，或僅曾以言詞陳述上訴理由者，均應於上訴期
    間屆滿後20日內補提理由書於第一審法院。惟原審法院對上
    訴書狀有無記載理由，僅應為形式上之審查，認有欠缺，且
    未據上訴人自行補正者，始應定期間先命補正，至於上訴理
    由是否具體，係屬第二審法院審查範圍，不在命補正之列（
    參照刑事訴訟法第361條之立法意旨）。 倘上訴人已提出上
    訴理由，但所提非屬具體理由者，應由第二審法院以上訴不
    合法律上之程式，判決駁回之。而所謂具體理由，必係依據
    卷內既有訴訟資料或提出新事證，指摘或表明第一審判決有
    何採證認事、用法或量刑等足以影響判決本旨之不當或違法
    ，而構成應予撤銷之具體事由，始克當之；倘僅泛言原判決
    認定事實錯誤、違背法令、量刑失之過重或輕縱，而未依上
    揭意旨指出具體事由，或形式上雖已指出具體事由，然該事
    由縱使屬實，亦不足以認為原判決有何不當或違法者，皆難
    謂係具體理由，俾與第二審上訴制度旨在請求第二審法院撤
    銷、變更第一審不當或違法之判決，以實現個案救濟之立法
    目的相契合，並節制濫行上訴（最高法院97年度台上字第89
    2號裁判意旨參照）。 又刑罰之量定，本為法院得依職權自
    由裁量之事項，苟於法定刑度之內，予以量定，且客觀上並
    無明顯濫權之情形者，自不容當事人任憑主觀意見，指摘其
    違法、失當。是原判決倘就如何量定其宣告刑之理由，已敘
    明審酌之因素，被告仍泛詞指摘量刑過重，而未提出證據資
    料，以供審查，自難認為其理由已經明確、具體，足以影響
    判決本旨之不當或違法，而構成應予撤銷或變更之具體事由
    ，則所提上訴，即非適法。
二、經查，本件原判決依上訴人即被告甲○○之自白，及卷附臺
    灣檢驗科技股份有限公司濫用藥物檢驗報告及被移送人姓名
    及代碼對照表各1份為據，並有扣案之白色粉末1袋，經送鑑
    定後，確含第一級毒品海洛因之事實，亦有交通部民用航空
    局航空醫務中心98年3月26日航藥鑑字第0981559號鑑定書可
    稽，認定被告確有同1次施用第一、二級毒品之犯行。 核被
    告甲○○所為，係犯毒品危害防制條例第10條第1項、第2項
    之施用第一級、第二級毒品罪。被告持有第一級、第二級毒
    品之犯行，分別為施用之高度行為所吸收，均不另論罪。被
    告以一行為同時犯上開2罪名，為想像競合犯， 應從一重之
    施用第一級毒品罪論處。又被告前於86年間因違反肅清煙毒
    條例案件，經臺灣板橋地方法院以86年度訴字第2874號就施
    用毒品罪部分判處有期徒刑3年6月，就非法吸用化學合成麻
    醉藥品罪部分判處有期徒刑4月， 嗣因毒品危害防制條例公
    布施行，經本院以87年度上訴字第1680號裁定送勒戒處所觀
    察、勒戒後，認有繼續施用毒品傾向，經87年度上訴字第16
    80號裁定令入戒治處所施以強制戒治，並以87年度上訴字第
    1680號裁定停止戒治，於88年8月27日強制戒治期滿， 經本
    院以87年度上訴字第1680號為免刑判決確定；又於88年間因
    施用毒品案件，經臺灣板橋地方法院以88年度毒聲字第3350
    號裁定送勒戒處所觀察、勒戒後，認有繼續施用毒品之傾向
    ，復經該院以88年度毒聲字第3709號裁定令入戒治處所施以
    強制戒治，經該院以89年度毒聲第1619號裁定停止戒治，於
    89年6月24日戒治期滿， 並經臺灣板橋地方法院檢察署檢察
    官以89年度戒毒偵字第460號為不起訴處分確定； 另於94年
    間因施用毒品案件，經臺灣桃園地方法院以94年度毒聲字第
    1555號裁定送勒戒處所觀察、勒戒，及於95年間因施用毒品
    案件， 經臺灣桃園地方法院以95年度毒聲字第274號裁定送
    勒戒處所觀察、勒戒，認有繼續施用毒品之傾向，經該院以
    95年度毒聲字第502號裁定令入戒治處所施以強制戒治， 於
    96年2月14日執行完畢， 經臺灣桃園地方法院檢察署檢察官
    以96年度戒毒偵字第67號為不起訴處分確定，足認被告，係
    前次強制戒治後5年內再犯本件施用毒品罪。 且被告另有竊
    盜、麻醉藥品管理條例、肅清煙毒條例等犯罪科刑紀錄，最
    近一次於94間因竊盜案件，經臺灣桃園地方法院以94年度簡
    字第4385號判處有期徒刑3月確定， 又因違反毒品危害防制
    條例案件， 經臺灣臺北地方法院以95年度訴字第618號判處
    有期徒刑10月、5月，應執行有期徒刑1年2月， 經最高法院
    以95年度台上字第7235號駁回上訴確定，嗣上開各罪經減刑
    並定應執行有期徒刑8月， 於96年10月13日縮刑期滿執行完
    畢，其5年內故意再犯本件有期徒刑以上之刑之罪， 有累犯
    之加重事由。爰審酌被告屢犯毒品罪行不改，有被告前案紀
    錄表可稽，顯見其戒除毒癮之意志薄弱，無視於毒品對於自
    身健康之戕害及國家對於杜絕毒品犯罪之禁令，惟考量施用
    毒品者均具有相當程度之生理成癮性及心理依賴性，戒除不
    易，且犯罪心態與一般刑事犯罪之本質不同，非難性較低，
    暨衡以其施用毒品之動機、犯罪後坦承犯行之態度等一切情
    狀，量處有期徒刑9月， 併就扣案毒品海洛因宣告沒收銷燬
    等情，均已詳敘其所憑證據、認定理由及量刑依據。從形式
    上觀察，原判決已敘明審酌刑法第57條所列事項之理由，並
    無認定事實錯誤、量刑瑕疵或違背法令之情形。被告上訴雖
    稱：被告並無心存僥倖或閃避刑責之意，但被告肩負家計重
    責，上有年邁身殘母親及婆婆須奉養，下有二名學齡中兒子
    待撫育，配偶則在監服刑中，被告已深具悔意，請求從輕量
    刑，給予被告自新機會云云。惟量刑之輕重，係事實審法院
    得依職權裁量之事項，原審於量刑時，已依行為人之責任為
    基礎，並斟酌刑法第57條各款所列情狀，未逾越法定範圍，
    又未濫用其職權，自不得遽指為違法。被告徒以深具悔意及
    家中狀況，要求法院輕判，自非適法之上訴第二審之具體事
    由。被告既未指摘原判決關於認定事實、適用法律及量刑等
    ，有何具體違法或不當之情狀。揆諸上開說明，因認本件上
    訴不合上訴之法定要件，應予駁回，並不經言詞辯論為之。
據上論斷，應依刑事訴訟法第367條前段、第372條判決如主文。
中    華    民    國    98    年    7     月    30    日
                  刑事第二十庭審判長法  官  楊貴雄
                                    法  官  鄧振球
                                    法  官  高愈杰
以上正本證明與原本無異。
如不服本判決，應於收受送達後10日內向本院提出上訴書狀，其
未敘述上訴之理由者並得於提起上訴後10日內向本院補提理由書
（均須按他造當事人之人數附繕本）「切勿逕送上級法院」。
                                    書記官  郭彥琪
中    華    民    國    98    年    7     月    30    日
附錄：本案論罪科刑法條全文
毒品危害防制條例第10條第1項、第2項
施用第一級毒品者，處6月以上5年以下有期徒刑。
施用第二級毒品者，處3年以下有期徒刑。


司法院資訊處製作；財團法人民間司法改革基金會備份。
